---
title: "Hoja 1b de problemas y prácticas con R"
author: "Departamento de Estadística e Investigación Operativa. Universidad de Sevilla"
subtitle: Estadística Computacional I. Grado en Estadística
output:
  html_document: default
  pdf_document: default
---

```{r setup, include=FALSE}
knitr::opts_chunk$set(echo = TRUE)
library(gapminder)
library(dplyr)
library(kableExtra)
library(ggplot2)
data(gapminder)
data(country_codes)
```

En los siguientes ejercicios se debe utilizar el sistema "tidyverse" junto a los siguientes datasets de la librería "gapminder":

- "gapminder"
- "country_codes"

1. Muestre los nombres de las variables que tienen los dos datasets referidos. 

    1. Muestre a continuación las primeras filas de dichos datasets.
    2. Busque en la ayuda del paquete "gapminder" el diccionario o definición de las variables que componen dichos datasets.
    3. Muestre las primeras filas junto al tipo de objeto de cada una de las variables.

2. Obtenga la esperanza de vida de los siguientes países: "Kenya", "Peru", "Syria" en el 2007, en una sola consulta con el sistema tidyverse, mostrándolos por orden decreciente de la esperanza de vida.

3. ¿Cuántos países distintos aparecen en el dataset "gapminder"? ¿Cuántos países aparecen en Europa? Liste los nombres de estos últimos ordenados alfabéticamente.

4. Calcule la población total por continentes para los últimos 5 años disponibles.

5. Obtenga los códigos (`iso_alpha` e `iso_num`) asociados a cada uno los países de América que aparecen en 2002, construyendo un nuevo dataset que tenga: "nombre del país", "código alpha", "código num", y "nombre (código alpha)". Presente los datos con ayuda del paquete "kableExtra".

6. Represente gráficamente la evolución de la esperanza de vida de los países de Oceanía con ayuda del paquete ggplot2.



# Punto 1

```{r}
names(gapminder)
names(country_codes)

# 1
head(gapminder)
head(country_codes)

# 2
?gapminder

# 3
str(head(gapminder))
str(head(country_codes))

glimpse(gapminder) #Con tidyverse
glimpse(country_codes) #Con tidyverse
```

# Punto 2

```{r}
gapminder %>%
  select(country, lifeExp, year) %>%
  filter(country %in% c("Kenya", "Peru", "Syria"), year == 2007) %>%
  arrange(desc(lifeExp))
```
# Punto 3

```{r}
# 1
gapminder %>% summarise(n_distinct(country))

# 2
gapminder %>%
  filter(continent == "Europe") %>%
  summarise(n_distinct(country))

# 3
gapminder %>%
  filter(continent == "Europe") %>%
  distinct(country) %>%
  arrange(country) %>%
  rename("Nombre" = country) %>%
  kbl(caption = "Países de Europa") %>%
  kable_classic(full_width = F)
```

# Punto 4

```{r}
gapminder[gapminder$year == gapminder$year[(nrow(gapminder) - 4):nrow(gapminder)], ] %>%
  select(continent, pop, year) %>%
  group_by(continent, year) %>%
  # filter(row_number() >= nrow(gapminder)-5) %>%
  summarise("Población total" = sum(pop)) %>%
  rename("Continente" = continent, "Año" = year) %>%
  kbl(caption = "Población total por continentes para los últimos 5 años disponibles") %>%
  kable_classic(full_width = F)
```

# Punto 5

```{r}
gapminder %>%
  filter(continent == "Americas", year == 2002) %>%
  select(country) %>%
  pull() -> America

country_codes %>%
  filter(country %in% America) %>%
  rename("Nombre del país" = country, "Código alpha" = iso_alpha, "Código num" = iso_num) %>%
  kbl(caption = "Países de América") %>%
  kable_classic(full_width = F)
```

# Punto 6

```{r}
gapminder %>%
  filter(continent == "Oceania") %>%
  ggplot(mapping = aes(x = year, y = lifeExp, group = country, color = country)) +
  geom_line() +
  labs(
    title = "Evolución de la esperanza de vida de los países de Oceanía",
    x = "Año",
    y = "Esperanza de vida",
    colour = "Países"
  )
```

